【裁判字號】    99,上易,319
【裁判日期】    990420
【裁判案由】    侵占
【裁判全文】
臺灣高等法院刑事判決                 99年度上易字第319號
上  訴  人
即  被  告  甲○○
上列上訴人因侵占案件，不服臺灣桃園地方法院98年度審易字第
1431號，中華民國98年12月25日第一審判決（起訴案號：臺灣桃
園地方法院檢察署98年度偵字第13761號）， 提起上訴，本院判
決如下：
    主  文
原判決撤銷。
甲○○犯業務侵占罪，累犯，處有期徒刑陸月，如易科罰金，以
新台幣壹仟元折算壹日。
    事  實
一、甲○○前於民國（下同）89年間因詐欺案件，經臺灣板橋地
    方法院以91年度訴緝字第77號判處有期徒刑3 年10月，上訴
    後，經本院、最高法院先後以91年度上訴字第2853號、92年
    度台上字第937 號判處上訴駁回確定；又於91年間因違反證
    券交易法案件，經臺灣新竹地方法院以93年度訴字第205 號
    判處有期徒刑1 年，上訴後，經本院以93年度上訴字第3171
    號撤銷原判決，改判處有期徒刑1 年，再上訴後，經最高法
    院以94年度台上字第1115號判處上訴駁回確定；上開二罪，
    再經本院以94年度聲字第505號裁定定其應執行有期徒刑4年
    8 月確定，入監執行後，於95年11月15日假釋出監，併付保
    護管束，迄至96年6 月14日保護管束期滿，未經撤銷假釋，
    其未執行之刑，以已執行完畢論。
二、甲○○於96年8月間至97年8月間擔任桃園縣平鎮市○○路15
    6 號陽光大地社區（下稱陽光社區）管理委員會主任委員，
    負責保管陽光社區住戶繳交之管理費及保管管理費所用之中
    華郵政股份有限公司平鎮郵局帳號00000000000000號存摺、
    印鑑，為從事業務之人。詎其猶不知悔改，竟意圖為自己不
    法之所有，於上開擔任陽光社區管理委員會主任委員期間，
    利用保管陽光社區郵局存摺、印鑑及管理費之機會，接續將
    存摺內由陽光社區上屆主任移交予甲○○之陽光社區管理費
    結餘款及甲○○擔任陽光社區管理委員會主任委員收取保管
    之管理費（扣除陽光社區應支出之部分）總計843,601元（
    起訴書誤載為808,415元）， 以易持有為所有之意思，侵占
    入已。嗣甲○○於上揭侵占犯行尚未被有偵查犯罪職權之公
    務員發覺前，主動具狀向臺灣桃園地方法院檢察署自首侵占
    犯行並接受裁判，始悉上情。
三、案經甲○○自首由臺灣桃園地方法院檢察署檢察官偵查起訴
    。
    理  由
一、本件被告甲○○所犯為死刑、無期徒刑、最輕本刑三年以上
    有期徒刑或高等法院管轄第一審案件以外之罪，被告於本院
    審判中先就被訴事實為有罪之陳述，經本院告知其簡式審判
    程序之旨，並聽取公訴人、被告之意見後，本院合議庭於99
    年4月6日審判期日依刑事訴訟法第273條之1第1 項規定，當
    庭裁定以簡式審判程序進行本件審理，則依刑事訴訟法第27
    3條之2規定，關於本案證據之調查，不受第159條第1項、第
    161條之2、第161條之3、第163條之1及第164條至第170條規
    定之限制，先予敘明。
二、上揭犯罪事實，業據被告甲○○本院99年4月6日審理時坦承
    不諱，並經陽光社區管理委員會現任主任委員乙○○於警詢
    、檢察官偵訊時、原審及本院準備程序時陳述無訛（見他字
    第5007號卷第10至12頁、第29頁，原審卷第28頁，本院99年
    3 月10日準備程序筆錄），復有97年收支明細表、存證信函
    、中華郵政股份有限公司平鎮郵局帳號00000000000000號存
    摺影本、客戶歷史交易清單、甲○○擔任主任委員挪用管理
    費明細等附卷可稽（見他字第5007號卷第13至15頁、第19至
    21頁、本院卷第39頁），足認被告上開自白與事實相符，堪
    以採信。本件事證明確，被告犯行洵堪認定，應依法論罪科
    刑。
三、核被告甲○○所為，係犯刑法第336條第2項之業務侵占罪。
    按所稱接續犯，係指數個在同時同地或密切接近之時地，侵
    害同一法益之行為，因各舉動之獨立性極為薄弱，社會通念
    認為無法強行分開，乃將之包括是為一個行為之接續進行，
    給予單純一罪之刑法評價（參看最高法院96年度台上字第78
    7號判決意旨）。 查被告於96年8月間至97年8月間擔任陽光
    社區主任委員期間，接續侵占陽光社區管理委員會上屆主任
    委員移交予甲○○陽光社區管理費結餘之款項及甲○○擔任
    陽光社區管理委員會主任委員期間收取之管理費（扣除陽光
    社區應支出之部分），乃基於單一業務侵占之犯意，予以侵
    占入己，係一業務侵占行為接續之數個動作，祇論以一業務
    侵占罪。被告有事實欄所載之犯罪科刑及執行完畢紀錄，此
    有本院被告前案紀錄表在卷可按，被告受徒刑之執行完畢後
    ，於5 年以內，故意再犯本件有期徒刑以上之罪，為累犯，
    應依刑法第47條第1 項之規定加重其刑。又被告於其侵占犯
    行，尚未被有偵查犯罪職權之公務員發覺前，主動具狀向臺
    灣桃園地方法院檢察署自首上揭侵占犯行並接受裁判，有卷
    附之刑事自首狀1 份可按，爰依刑法第62條前段規定減輕其
    刑。被告之刑有加重及減刑之事由，依法先加後減之。
四、原審以被告犯罪事證明確，予以論罪科刑，固非無見。惟(一)
    依陽光社區現任主任委員乙○○提出之被告挪用管理費明細
    顯示，被告侵占業務上持有款項之總金額，扣除電費逾期未
    繳罰款1,279元後，正確應為843,601元，有該收支明細表附
    本院卷可憑，並經被告及乙○○核對無訛（見本院99年4 月
    6日審判筆錄第3頁）， 原判決認定被告侵占之金額為972,
    338元，容有未合。 (二)被告已於99年4月6日與被害人達成訴
    訟和解，有和解筆錄一紙在卷可稽，是被告犯後已有悔過之
    具體表現，原審未及審酌，量刑自有失之過重，亦有未洽。
    被告以原判決認定侵占之金額與事實不符，指摘原判決不當
    ，提起上訴，為有理由，應由本院予以撤銷改判。爰審酌被
    告犯罪之動機、目的、手段、生活狀況及侵占金額達84萬餘
    元之多，所生危害非輕，本應重懲，姑念其犯後坦承犯行，
    並與告訴人達成和解，犯後態度尚佳等一切情狀，量處有期
    徒刑6 月，併諭知易科罰金之折算標準。
據上論斷，依刑事訴訟法第369條第1項前段、第364條、第273條
之1第1項、第299條第1項前段，刑法第336條第2項、第47條第1
項、第62條前段，刑法施行法第1條之1第1項、第2項前段，判決
如主文。
本案經檢察官張秋雲到庭執行職務。
中    華    民    國    99    年    4     月    20    日
                  刑事第六庭審判長法  官  林明俊
                                  法  官  郭豫珍
                                  法  官  何信慶
以上正本證明與原本無異。
不得上訴。
                                  書記官  王泰元
中    華    民    國    99    年    4     月    20    日
附錄：本案論罪科刑法條全文
中華民國刑法第336條
（公務公益侵占罪、業務侵占罪）
對於公務上或因公益所持有之物，犯前條第1項之罪者，處1年以
上7 年以下有期徒刑，得併科5 千元以下罰金。
對於業務上所持有之物，犯前條第1 項之罪者，處6月以上5年以
下有期徒刑，得併科3 千元以下罰金。
前二項之未遂犯罰之。

司法院資訊處製作；財團法人民間司法改革基金會備份。
